【裁判字號】    90,訴,744
【裁判日期】    900530
【裁判案由】    偽造文書
【裁判全文】
臺灣高雄地方法院刑事判決                            九十年度訴字第七四四號
    公  訴  人  臺灣高雄地方法院檢察署檢察官
    被      告  丙○○
右列被告因偽造文書案件，經檢察官提起公訴（九十年度偵字第三四一五號），本院
判決如左：
    主  文
丙○○行使偽造私文書，足以生損害於公眾及他人，處有期徒刑參月，如易科罰金，
以參佰元折算壹日，緩刑貳年。
高雄市政府警察局高市警刑字第○二四二四八號舉發違反道路交通管理事件通知單
之通知聯、移送聯、回覆聯及存查聯上偽造之「乙○○」之署押肆枚，均沒收。
    事  實
一、丙○○（起訴書誤繕為陳正申）於民國八十八年七月二十日上午三時十五分許，
    酒後駕駛車牌號碼ＶＵ─九○四五號自小客貨車（公共危險罪部分，另案偵查）
    ，行經高雄市○鎮區○○路與二聖路口時，因故為警攔檢盤查，詎丙○○因未考
    領自小客車駕駛執照，且為警攔檢時，其吐氣所含酒精成份每公升已達○．三一
    毫克，因恐無照駕駛之行為為警發現而被處罰、及為規避其酒後駕車之責任，竟
    冒用其堂兄「乙○○」之名義應訊，並在高雄市政府警察局高市警刑字第○二
    四二四八號舉發違反道路交通管理事件通知單（一式四聯，含通知聯、移送聯、
    回覆聯及存根聯）之收受通知聯者簽章欄上偽簽「乙○○」之署押，以示收到該
    違規通知單之意思，持以行使而交回執行取締勤務員警甲○○收執處理，足以生
    損害於乙○○、警政機關對於道路交通管理處罰之正確性。嗣乙○○接獲罰單，
    提出申訴，始為警循線查知上情。
二、案經高雄市政府警察局前鎮分局移送台灣高雄地方法院檢察署檢察官偵查起訴。
    理  由
一、右揭事實，業據被告丙○○於警訊及偵、審中均坦承不諱，核與證人即舉發被告
    上開交通違規事件之員警甲○○於本院審理時證述之情節相符，並經證人即被害
    人乙○○於警訊及偵查時證述屬實，復有高雄市政府警察局高市警刑字第○二
    四二四八號舉發違反道路交通管理事件通知單移送聯、酒精測定值表及被害人乙○○申訴書等影本各乙紙附卷可稽。是被告之自白核與事實相符，堪信為真實。
    從而，本件事證明確，被告上開犯行，應堪認定。
二、按被告丙○○在高雄市政府警察局高市警刑字第○二四二四八號舉發違反道路
    交通管理事件通知單之收受通知聯者簽章欄上偽簽「乙○○」之署名，並持之交
    回執勤員警處理，足以生損害於乙○○本人及警政管理機關對於道路交通管理處
    罰之正確性，核其所為，係犯刑法第二百十六條、第二百十條之行使偽造私文書
    罪。其於該違規通知單上偽造署押之行為，應係偽造私文書之階段行為，而偽造
    私文書之低度行為，為其後行使偽造私文書之高度行為所吸收，均不另論罪。爰
    審酌被告並無犯罪前科，品行非劣，為規避無駕駛執照及酒後駕車之責任，及恐
    因此遭父母責罰，竟冒用其堂兄乙○○之名義應訊，雖屬不該，惟念其事後坦承
    犯行，態度尚佳等一切情狀，量處如主文所示之刑，以資懲儆；又按刑法第四十
    一條業經立法院於九十年一月四日修正，於九十年一月十日經總統公布施行，並
    於同年月十二日生效，該條規定：「犯最重本刑為五年以下有期徒刑之刑之罪，
    而受六個月以下有期徒刑或拘役之宣告，因身體、教育、職業、家庭之關係或其
    他正當事由，執行顯有困難者，得以一元以上三元以下折算一日，易科罰金。但
    確因不執行所宣告之刑，難收矯正之效，或難以維持法秩序者，不在此限。」、
    「併合處罰之數罪，均有前項情形，其應執行之刑逾六月者，亦同」，被告所犯
    行使偽造私文書罪，係五年以下有期徒刑之罪，且科處六月以下有期徒刑之刑，
    被告犯罪時間雖在上開條文修正生效前，然依刑法第二條第一項前段規定，行為
    後法律有變更者，原則上適用裁判時之法律，復經新舊法比較結果，新修正之條
    文對於易科罰金之條件有利於行為人，故依刑法第二條第一項前段規定，被告所
    宣告之刑，應依新修正之刑法第四十一條第一項規定，諭知如易科罰金之折算標
    準。而被告前未曾受有期徒刑以上刑之宣告，有台灣高等法院被告全國前案紀錄
    表可按，其因一時失慮，偶罹刑典，事後已坦承犯行，深具悔意，經此偵審程序
    及刑之宣告後，應知警惕，而無再犯之虞，且被告現為在校學生，有學生證影本
    乙紙足參，本院認前開所宣告之刑，以暫不執行為適當，並宣告緩刑二年，以啟
    自新。另上開違規通知單（一式四聯）上收受通知聯者簽章欄內偽造之「乙○○
    」署押四枚，雖其中除移送聯外，並未扣案，惟並無證據證明已滅失，均應依刑
    法第二百十九條之規定，不問屬於犯人與否，沒收之。至被告所偽造之上開私文
    書，業經被告提出行使，交回警員甲○○處理，已非屬被告所有之物，爰不另為
    沒收之諭知，附此敘明。
據上論斷，應依刑事訴訟法第二百九十九條第一項前段，刑法第二條第一項前段、第
二百十六條、第二百十條、第二百十九條、第四十一條第一項、第七十四條第一款，
罰金罰鍰提高標準條例第一條前段、第二條，判決如主文。
本案經檢察官吳傑人到庭執行職務。
中      華      民      國        九十    年      五    月      三十    日
                                  臺灣高雄地方法院刑事第六庭
                                      法  官   洪榮家
右正本證明與原本無異。
如不服本判決，應於判決送達後十日內，向本院提出上訴狀。
                                      書記官   陳寰瑛
中      華      民      國        九十    年      五    月      三十    日
附錄本案論罪科刑法條全文：
刑法第二百十條：
  偽造、變造私文書，足以生損害於公眾或他人者，處五年以下有期徒刑。
刑法第二百一十六條：
  行使第二百十條至第二百十五條之文書者，依偽造、變造文書或登載不實事項或使
  登載不實事項之規定處斷。


司法院資訊處製作；財團法人民間司法改革基金會備份。
